最高法院刑事判決　　　　　　九十六年度台上字第四七二八號
上　訴　人　甲○○
上列上訴人因違反毒品危害防制條例案件，不服台灣高等法院台
南分院中華民國九十六年三月二十二日第二審更審判決（九十六
年度重上更(三)字第四號，起訴案號：台灣台南地方法院檢察署八
十七年度偵字第一００一０、一００一一、一０八三０、一０八
三六號），提起上訴，本院判決如下：
    主  文
原判決撤銷，發回台灣高等法院台南分院。
    理  由
本件原判決認定上訴人甲○○與周益生（經原審判決確定）共同
意圖營利，基於概括犯意，由購買第二級毒品安非他命者與周益
生家中所有00-0000000號電話聯絡，周益生即與購毒者先行議定
購買之數量及價格，再由周益生以其住處之00-0000000號電話與
上訴人所使用0000000000號呼叫器號碼聯絡，上訴人即依購毒者
購買安非他命之數量持至周益生位於台南縣永康市○○○路一四
一巷一一號住處，再由周益生聯絡購毒者交付安非他命地點，由
周益生在台南縣永康市○○○路一四一巷一一號其住處，交付安
非他命予購毒者並收取價款，嗣後周益生再聯絡上訴人至上開住
處收取販毒所得，上訴人即供給少數第二級毒品安非他命供周益
生施用之方法（關於上訴人轉讓安非他命予周益生部分，經判處
有期徒刑一年確定），共同連續販賣第二級毒品安非他命。以此
方法於民國八十七年八月中旬之期間，連續出售與綽號「阿仁」
之趙宏仁二次，每次賣一小包，價額新台幣（下同）五百元。另
於同年八月二十三日出售予陳錦惠一包價額三千元一次。嗣陳錦
惠為警查獲施用安非他命後，配合警方以電話聯絡周益生，佯稱
欲以五千元代價購買安非他命，周益生即通知上訴人送安非他命
到其住處，周益生再聯絡陳錦惠至上開住處交付安非他命。經警
偕同陳錦惠於同日十九時三十五分許，在周益生住處查獲，並在
周益生身上扣得供販賣所用之安非他命二包（淨重分別為一．一
二公克、０．二０公克；包裝重分別為０．二一公克、０．二二
公克），再由周益生以其家中電話撥打上訴人呼叫器聯絡交付販
毒所得，於同月二十五日下午十時十分許，上訴人至周益生住處
欲取販毒所得時，經警當場查獲，並在周益生住處樓梯查扣安非
他命一包（淨重０．二五公克；包裝重０．五一公克），致未遂
等情。因而將第一審關於此部分之科刑判決撤銷，改判論處上訴
人共同連續販賣第二級毒品罪刑，固非無見。
惟查：(一)、按九十二年二月六日修正公布，並於同年九月一日施
行之刑事訴訟法在訴訟程序方面作了大幅度之修正，其重點即為
涉及證據之傳聞法則、其例外、交互詰問運作方式與共同被告之
調查證據或辯論程序之分離、調查共同被告時，證人程序之準用
等重大變革。而立法者為因應此一變革，乃於刑事訴訟法施行法
訂定第七條之三，以為已繫屬各級法院之刑事案件，其審理跨越
新舊刑事訴訟程序法領域時，應如何適用訴訟法之問題之過渡規
定。該條明定：「中華民國九十二年一月十四日修正通過之刑事
訴訟法施行前，已繫屬於各級法院之案件，其以後之訴訟程序，
應依修正刑事訴訟法終結之。但修正刑事訴訟法施行前依法定程
序進行之訴訟程序，其效力不受影響」。所謂依法定程序進行之
訴訟程序「效力不受影響」，其立法理由謂：「……但為避免程
序之勞費，本諸舊程序用舊法，新程序始用新法之一般法則，各
級法院於修正之刑事訴訟法施行前，已依法踐行之訴訟程序（包
含相關證據法則之適用），其效力不受影響。故而，對於提起上
訴之案件，於修正刑事訴訟法施行前，原審法院就可得為證據之
證據，已依法定程序調查者，其效力亦不受影響，……」是該條
所稱「依法定程序進行之訴訟程序」，當指各級法院審理已繫屬
之案件適用修正前之訴訟程序而言，自不包含警詢及偵查中之調
查程序在內。故修法前第一、二審法院於審判期日適用修正前之
刑事訴訟法及其相關之證據法則而辯論終結之案件，經上訴於上
級審法院後新法修正公布施行，依前揭第七條之三但書之規定，
因原審法院適用修正前之訴訟程序其效力不受影響，則上級審法
院不得以原審法院之判決違背新法之規定，而指摘其判決違背法
令。又各級法院於審理案件時，新法修正公布施行，則本諸舊程
序用舊法，新程序始用新法之一般法則，均應適用新法審理終結
，在此情形，其中刑事訴訟法第一百五十九條至第一百五十九條
之五所謂傳聞法則及其例外，當有其適用。故被告以外之人於審
判外之言詞或書面陳述，除法律有規定者外，不得作為證據，從
而警詢或偵查中之筆錄雖作成於修法前，仍屬傳聞證據，並非依
刑事訴訟法施行法第七條之三但書之規定，當然取得證據能力，
仍應依刑事訴訟法第一百五十九條之一第二項、第一百五十九條
之二、第一百五十九條之三、第一百五十九條之五之規定，以判
斷其是否有證據能力。原判決認證人周益生、陳錦惠、趙宏仁於
警詢及偵查中之陳述筆錄，均在修正刑事訴訟法施行前，依據刑
事訴訟法施行法第七條之三但書之規定，具有證據能力，卻未依
據刑事訴訟法第一百五十九條之一第二項、第一百五十九條之二
之規定，判斷其有無證據能力，揆諸首揭說明，自屬違法。(二)、
依據毒品危害防制條例第二條附表二所列第二級毒品第十二項為
安非他命，第八十九項為甲基安非他命，可見安非他命與甲基安
非他命為毒品危害防制條例不同種類之第二級毒品。依卷內所載
，在周益生身上所查扣之二包結晶及在其住處樓梯查扣之一包結
晶，經送法務部調查局檢驗結果，屬於毒品危害防制條例第八十
九項之甲基安非他命，有該局九十二年一月二十八日調科壹字第
０九二六００一七九五０號檢驗通知書一份可按（見原審上更(一)
卷第四十二頁）。原判決事實卻認定所查扣者為安非他命，與上
揭證據資料不符，已有判決理由矛盾之違法。而原判決認定上訴
人販賣予趙宏仁、陳錦惠之第二級毒品為安非他命，亦與上揭檢
驗結果有異，上訴人所販賣予趙宏仁、陳錦惠二人之第二級毒品
是否為甲基安非他命或安非他命，原審未調查釐清，遽行判決，
難認允當。上訴意旨執以指摘原判決不當，非無理由，應認原判
決仍有發回更審之原因。
據上論結，應依刑事訴訟法第三百九十七條、第四百零一條，判
決如主文。
中　　華　　民　　國　九十六　年　　八　　月　三十一　日
                      最高法院刑事第九庭
                          審判長法官  洪　清　江
                                法官  石　木　欽
                                法官  李　伯　道
                                法官  韓　金　秀
                                法官  陳　晴　教
      本件正本證明與原本無異
                                      書  記  官
中　　華　　民　　國　九十六　年　　九　　月　　十　　日
                                                      V
